臺灣屏東地方法院刑事判決　　　　　　 100年度訴字第1111號
公　訴　人　臺灣屏東地方法院檢察署檢察官
被　　　告　王渝慈
上列被告因違反毒品危害防制條例案件，經檢察官提起公訴（10
0 年度毒偵字第1476號），本院於準備程序進行中，因被告就被
訴事實為有罪之陳述，經告知簡式審判程序意旨，並聽取公訴人
及被告之意見後，本院合議庭裁定由受命法官獨任依簡式審判程
序審理，判決如下：
    主  文
王渝慈施用第一級毒品，處有期徒刑捌月。又施用第二級毒品，
處有期徒刑肆月。應執行有期徒刑拾壹月。
    事  實
一、王渝慈前於民國89年間，因施用毒品案件，經臺灣高雄少年
    法院裁定觀察、勒戒後，因認無繼續施用毒品之傾向，而於
    89年8 月22日執行完畢後釋放，並經臺灣高雄少年法院裁定
    不付審理；復於上開觀察、勒戒執行完畢釋放後5 年內之92
    年間，因施用毒品案件，經本院裁定觀察、勒戒後，因認無
    繼續施用毒品之傾向，而於92年8 月25日執行完畢釋放，由
    臺灣屏東地方法院檢察署檢察官以92年度毒偵字第1339號為
    不起訴處分確定。詎猶不知戒除毒癮，明知海洛因及甲基安
    非他命分屬第一、二級毒品，不得持有及施用，竟分別基於
    施用第一級毒品海洛因及第二級毒品甲基安非他命之犯意，
    先於100 年4 月19日下午4 時許，在屏東縣潮州鎮三星里某
    運動公園內，以將海洛因加水置於針筒後注入體內之方式，
    施用第一級毒品海洛因1 次；又於同年月21日上午12時許，
    在上開運動公園內，以將甲基安非他命置入玻璃球內燒烤並
    吸食所產生之煙霧之方式，施用第二級毒品甲基安非他命 1
    次。嗣於同年月23日下午10時25分許，在屏東縣潮州鎮民安
    一巷17號前，因另案通緝而為警查獲，復徵得其同意後採尿
    送驗，檢出海洛因及甲基安非他命代謝後之嗎啡及甲基安非
    他命陽性反應，始悉上情。
二、案經屏東縣政府警察局潮州分局（下稱潮州分局）報請臺灣
    屏東地方法院檢察署檢察官偵查起訴。
    理  由
一、本件被告王渝慈所犯非死刑、無期徒刑、最輕本刑為3 年以
    上有期徒刑之罪，或高等法院管轄第一審之案件，被告於本
    院準備程序進行中，就被訴事實為有罪之陳述，經告以簡式
    審判程序之旨，並聽取檢察官、被告之意見後，本院合議庭
    裁定由受命法官獨任進行簡式審判程序。又本件之證據調查
    ，依刑事訴訟法第273 條之2 規定，不受同法第159 條第 1
    項、第161 條之2 、第161 條之3 、第163 條之1 及第 164
    條至第170 條規定之限制，合先敘明。
二、訊據被告對於上揭時、地，分別施用第一級毒品海洛因及第
    二級毒品甲基安非他命各1 次之事實，均於警詢及本院準備
    程序及審判程序中坦承不諱（參見潮州分局刑案偵查卷宗第
    3 頁背面至第4 頁、本院卷第33頁背面與第38頁）；而被告
    為警查獲而採集之尿液檢體，經送正修科技大學超微量研究
    科技中心以酵素免疫分析法及氣相層析質譜法檢驗結果，呈
    現海洛因及甲基安非他命代謝後之嗎啡及甲基安非他命陽性
    反應，有該中心100 年5 月13日編號R00-0000-000號尿液檢
    驗報告（原始編號：潮警分B00000000 號）、潮州分局偵辦
    毒品案件涉嫌人尿液採證姓名代號對照表（尿液編號：潮警
    分B00000000 號）各1 份（參見潮州分局刑案偵查卷宗第 5
    頁、第7 頁）附卷可稽；此外，復有潮州分局中山路派出所
    陳報單、採尿同意書、潮州分局毒品初步檢驗結果報告表、
    查獲施用毒品案件報告表與勘查採證同意書在卷可按（參見
    前揭刑案偵查卷宗第1 頁、第6 頁、第8 至9 頁、第14頁）
    ，足徵被告之自白與事實相符，堪予採信，其分別施用第一
    級毒品海洛因及第二級毒品甲基安非他命之犯行，事證明確
    ，均堪認定。
三、按施用第一級、第二級毒品均為犯罪行為，毒品危害防制條
    例第10條定有處罰明文。故施用第一級、第二級毒品者，依
    前揭規定本應科以刑罰。惟基於刑事政策，對合於一定條件
    之施用者，則依同條例第20條、第23條之規定，施以觀察、
    勒戒及強制戒治之保安處分。又毒品危害防制條例於92年 7
    月9 日修正公布，自93年1 月9 日施行，其中第20條、第23
    條將施用毒品之刑事處遇程序，區分為「初犯」及「5 年內
    再犯」、「5 年後再犯」。依其立法理由之說明：「初犯」
    ，經觀察、勒戒或強制戒治後，應為不起訴處分或不付審理
    之裁定；經觀察、勒戒或強制戒治執行完畢釋放後，「5 年
    內再犯」者，因其再犯率甚高，原實施之觀察、勒戒及強制
    戒治既已無法收其實效，爰依法追訴或裁定交付審理。至於
    經觀察、勒戒或強制戒治執行完畢釋放後，「5 年後再犯」
    者，前所實施之觀察、勒戒或強制戒治已足以遮斷其施用毒
    品之毒癮，為期自新及協助其斷除毒癮，仍適用「初犯」規
    定，先經觀察、勒戒或強制戒治之程序。從而依修正後之規
    定，僅限於「初犯」及「5 年後再犯」2 種情形，始應先經
    觀察、勒戒或強制戒治程序。倘被告於5 年內已再犯，經依
    法追訴處罰，縱其第3 次（或第3 次以上）再度施用毒品之
    時間，在初犯經觀察、勒戒或強制戒治執行完畢釋放5 年以
    後，已不合於「5 年後再犯」之規定，且因已於「5 年內再
    犯」，顯見其再犯率甚高，原實施觀察、勒戒或強制戒治，
    已無法收其實效，即應依該條例第1 條處罰（參見最高法院
    97年度第5 次刑事庭會議決議）。查本件被告於89年間業經
    觀察、勒戒，並於觀察、勒戒執行完畢釋放後5 年內之92年
    間，復因施用毒品案件再經本院裁定觀察、勒戒後，甫於同
    年間釋放，並由臺灣屏東地方法院檢察署檢察官以92年度毒
    偵字第1339號為不起訴處分確定，有全國施用毒品案件紀錄
    表、受觀察勒戒人毒品及前科紀錄簡列表、矯正簡表、臺灣
    高等法院在監在押全國記錄表、被告全國前案紀錄表（參見
    屏東地檢署100 年度毒偵字第1476號偵查卷宗第6 至7 頁、
    第9 頁及本院卷第4 至13頁）各1 份在卷可參，被告本次犯
    行雖均在上開2 次觀察、勒戒執行完畢釋放5 年之後，惟其
    於毒品危害防制條例修正前，初犯施用毒品罪，經觀察、勒
    戒後，既已於5 年內再犯，揆諸上揭說明，即與單純「5 年
    後再犯」之情形有別（最高法院100 年度台非字第28號相同
    意旨參照），而不符該條例第20條規範之「初犯」或「5 年
    後再犯」之情形，是其應依該條例第10條處罰。公訴人提起
    公訴，於法並無不合，應依法論科。
四、按海洛因、甲基安非他命分別係毒品危害防制條例第2條第2
    項第1 款、第2 款所定之第一級、第二級毒品，依法均不得
    持有、施用。核被告所為，係犯毒品危害防制條例第10條第
    1 項之施用第一級毒品罪、同條例第10條第2 項之施用第二
    級毒品罪。被告先後持有第一、二級毒品後進而分別施用，
    其持有之低度行為均應為施用之高度行為所吸收，故均不另
    論其持有毒品罪。被告所犯上開施用第一級毒品及施用第二
    級毒品之2 罪間，犯意各別，行為互殊，應予分論併罰。爰
    審酌被告為國中畢業，前曾於88年及92年間犯有施用毒品犯
    行，惟自92年間觀察、勒戒執行完畢釋放出所後，於99年間
    始又再犯施用毒品之犯行，顯見其經觀察、勒戒後，亦曾有
    戒絕惡習之決心，尚非屬意志不堅、自制力薄弱之人；又念
    及被告犯後於警詢至本院審判中均坦承犯行，尚知悔意，且
    施用毒品行為本質上係屬自我戕害行為，反社會性程度應屬
    較低，及其施用第一級毒品海洛因、第二級毒品甲基安非他
    命之次數僅各1 次等一切情狀，分別量處如主文所示之刑，
    並定其應執行刑。
據上論斷，應依刑事訴訟法第273 條之1 第1 項、第299 條第 1
項前段，毒品危害防制條例第10條第1 項、第2 項，刑法第11條
、第51條第5 款，判決如主文。
本案經檢察官王光傑到庭執行職務。
中    華    民    國  100     年    11    月    24    日
                  刑事第三庭  法  官    黃姿育
以上正本證明與原本無異。
如不服本判決應於收受判決後10日內向本院提出上訴書狀，並應
敘述具體理由；其未敘述上訴理由者，應於上訴期間屆滿後20日
內向本院補提理由書（均須按他造當事人之人數附繕本）「切勿
逕送上級法院」。
中    華    民    國   100    年    11    月    24    日
                              書記官    鍾小屏
附錄本判決論罪科刑法條全文：
毒品危害防制條例第10條
施用第一級毒品者，處 6 月以上 5 年以下有期徒刑。
施用第二級毒品者，處 3 年以下有期徒刑。